臺灣桃園地方法院刑事判決　　　　　　93年度壢簡字第1693號
公　訴　人　臺灣桃園地方法院檢察署檢察官
被　　　告　丙○○
　　　　　　　　　　國民
　　　　　　　　　　　三號
上列被告因恐嚇取財案件，經檢察官提起公訴（93年度偵字第13
171 號），本院判決如下：
    主  文
丙○○以加害生命、身體及財產之事，恐嚇他人致生危害於安全
，處罰金壹佰元（即新台幣參仟元），如易服勞役，以參佰元（
即新台幣玖佰元）折算壹日。緩刑貳年。
    事  實
一、緣李一樵、甲○○與其他二名姓名年籍不詳之男子共三人，
    於民國（下同）九十三年間某日，於中原大學附近食用早餐
    ，李一樵及另二姓名年籍不詳男子提議至附近丙○○家，並
    將丙○○住處之玻璃砸毀，甲○○因駕車載該三人至現場，
    並於車內等候，恰為丙○○看見，而誤認甲○○亦為砸毀其
    家中玻璃之人，竟自九十三年七月十日起至同年月十七日止
    ，連續前往桃園縣中壢市○○○路○段一三九號，以兇惡之
    語氣向甲○○五十餘歲之父乙○○恐嚇稱：「乙○○之子毀
    損其財物，如不拿錢出來賠償，要炸乙○○家」等語，要求
    乙○○賠償新台幣（下同）十萬元，使乙○○因心生畏懼而
    先行給付一萬元。
二、案經乙○○訴由桃園縣政府警察局中壢分局報請臺灣桃園地
    方法院檢察署檢察官偵查聲請以簡易判決處刑。
    理  由
一、訊據被告對於前犯行坦承不諱，核與其警詢及偵查訊問筆錄
    內容大致相符，並經本院傳喚訊問證人即被害人乙○○、證
    人甲○○結證在卷，核與證人等之警詢及偵查訊問筆錄亦均
    符。被告犯行應堪認定，應予論罪科刑。
二、核被告丙○○所為，係犯刑法第三百零五條之恐嚇危害安全
    罪。公訴人聲請書係認被告涉犯刑法第三百四十六條第一項
    恐嚇取財罪嫌，本院訊據被告堅決否認有為恐嚇取財之犯行
    ，辯稱（略以）：「我家被砸有看到甲○○在現場，其他人
    我都沒有認清楚，所以我認為甲○○要賠償我，為甲○○等
    人還到我家砸玻璃、丟鞭炮及放假炸彈等，我很生氣才去他
    家談賠償」等語（見本院九十三年十二月二十九日準備程序
    筆錄）。證人即告訴人乙○○之子甲○○對於其隨同李一樵
    等人同至被告家附近，且李一樵等人確實有砸被告家玻璃等
    事，其係於車上等候等事，均不否認，另證稱（略以）：「
    被告不祇來一天，她幾乎每天都來吵，有一次我跟父親一起
    與被告談，我很生氣而走開並叫我父親不要理她，父親真的
    會怕被告等語（見本院九十三年十二月二十九日筆錄）。又
    查被告與告訴人間並為此次糾紛簽署和解書，有告訴人提出
    之和解書一件在卷足證，足見被告與告訴人間已有債務關係
    ，應堪認應。再互核被告供述及證人甲○○之證述，足可推
    知被告確係「誤認」甲○○有參與砸毀其家中玻璃，因認甲○○應賠償其損失，而至甲○○家中爭執，因而口出惡言恐
    嚇乙○○，要求其負起賠償之責，應堪認定，是被告主觀上
    係「誤認」乙○○父子應賠償其損失，故而要求給付金錢，
    ，雖被害人乙○○因心生畏懼而先行給付一萬元，亦不足認
    被告係不法索取其法律上所不應得之財物，被告主觀上尚難
    論以恐嚇取財罪，經到庭執行職務之公訴人亦同意下，本院
    當庭變更聲請（起訴）法條為刑法第三百零五條之恐嚇危害
    安全罪，並據以踐行刑事訴訟法第九十五條第一款後段罪名
    變更後之告知程序，對被告不致造成突襲，以保障被告之防
    禦權。爰審酌被告之犯罪動機係誤認被害人毀損其家中財物
    ，而以強硬之姿態並口出惡言要求被害人賠償，造成年邁之
    被害人確實感受到恐懼，對於被害人所生之心理危害，及被
    告處於當時情狀下，其憤怒再所難免之期待不可能性，及被
    告已與被害人達成和解，有和解書一件附卷足查，其犯行手
    段尚輕，及其於審理中坦承犯行等一切情狀，且於被害人同
    意下，從輕量處如主文所示之刑，並諭知易服勞役之折算標
    準，以示懲儆。另查被告前未曾受有期徒刑以上刑之宣告，
    有臺灣高等法院被告全國前案紀錄表一件在卷可查，其因一
    時失慮行為，致觸犯刑責，經此偵查、審理及刑之宣告後，
    當知所警惕而無再犯之虞，又被告自承生活困苦，無力繳納
    罰金等語，本院以為，本案無論自一般或特別預防之刑罰考
    量目的，本院認對被告所宣告之刑以暫不執行為適當，爰併
    予宣告緩刑二年，以啟自新。
三、末按八十六年十二月十九日修正公布之刑事訴訟法，關於簡
    易程序之制度設計，因酌採英美法制國家關於「認罪（刑）
    協商」制度之精神，爰修訂刑事訴訟法第四百五十一條之一
    ，除維持檢察官對於自白犯罪之被告，在被告請求科刑範圍
    內，有向法院為具體求刑及緩刑宣告之裁量權限規定外，並
    增訂法院原則上應於檢察官求刑或緩刑宣告請求之範圍內為
    判決之規定（同法條第四項意旨參見）。是檢察官對於被告
    於偵查中自白者，宜於聲請簡易判決處刑前，使被告有表示
    願受科刑之範圍或願意接受緩刑宣告之機會，如有被害人者
    ，另宜徵詢被害人之意見，而以被告之表示為基礎，向法院
    為具體求刑或為緩刑宣告之請求（同法條第一、二項意旨參
    見），使法院得依檢察官之請求而為科刑或緩刑判決，如此
    一方面係依被告之意思所獲之判決，另一方面係法律所明定
    不得上訴之簡易判決（同法第四百五十五條之一第二項明文
    ），使被告不致單純因不服刑度而上訴，並合理有效限制被
    告上訴權，方符簡易程序及「認罪（刑）協商」制度之原意
    ，並得有效因應及排除未來我國刑事訴訟制度朝當事人進行
    主義精神設計後，可能遲滯訴訟進行，反影響被告權益及國
    家刑罰權有效行使之不良後果，期與檢察官共勉之。又按法
    院如依第四百五十一條之一之請求所為之科刑判決，不得上
    訴，刑事訴訟法第四百五十五之一第二項並定有明文，其立
    法目的在合理有效限制被告及檢察官之上訴權，被告所獲之
    被決刑度既符合其請求，復經檢察官之同意，被告自不得於
    事後復反悔而再行上訴，檢察官基於公權力「禁反言」之原
    則，及維護被告之信賴利益，亦不應推翻其同意而復行上訴
    ，此方為簡易程序及「認罪（刑）協商」制度之原意。是本
    件既係於被告求刑範圍內，且經檢察官之同意下，所為之科
    刑判決及緩刑宣告，依前述說明，被告及公訴人即均不得上
    訴，併附此敘明。
四、依刑事訴訟法第四百四十九條第一項前段、第四百五十條第
    一項、第四百五十四條第二項、第四百五十五條之一第二項
    、第三百條，刑法第三百零五條、第四十二條第二項、第七
    十四條第一款，罰金罰鍰提高標準條例第一條前段、第二條
    ，逕以簡易判決處如主文。
本案經檢察官林鈺雄到庭執行職務。
本件檢察官及被告均不得上訴。
中　　華　　民　　國　　93　　年　　12　　月　  30    日
                          臺灣桃園地方法院刑事第六庭
                              法  官  錢  建  榮
上正本證明與原本無異。
                              書記官　劉　寶　霞
中　　華　　民　　國　　94　　年　　01　　月　　04　　日
附論罪科刑之法條：
中華民國刑法第305條
以加害生命、身體、自由、名譽、財產之事，恐嚇他人致生危害
於安全者，處二年以下有期徒刑、拘役或三百元以下罰金。
